臺灣高等法院民事裁定
111年度上易字第281號
被  上訴人  謝月容  

上列被上訴人因與上訴人武韡等間請求排除侵害等事件，上訴人
對於中華民國110年11月19日臺灣臺北地方法院108年度訴字第24
84號第一審判決提起上訴，本院裁定如下： 
    主  文
被上訴人應於收受本裁定正本7日內，補繳第一審裁判費新臺幣2
萬7,884元。
    理  由
一、按訴訟標的之價額，由法院核定。核定訴訟標的之價額，以
    起訴時之交易價額為準；無交易價額者，以原告就訴訟標的
    所有之利益為準。以一訴主張數項標的者，其價額合併計算
    之。但所主張之數項標的互相競合或應為選擇者，其訴訟標
    的價額，應依其中價額最高者定之。以一訴附帶請求其孳息
    、損害賠償、違約金或費用者，不併算其價額。民事訴訟法
    第77條之1第1項、第2項、第77條之2分別定有明文。次按原
    告起訴不合程式或不備其他要件者，法院應以裁定駁回之。
    但其情形可以補正者，審判長應定期間先命補正，民事訴訟
    法第249條第1項第6款亦有明文。復按土地公告地價係直轄
    市及縣（市）主管機關辦理規定地價或重新規定地價時，依
    平均地權條例第15條第3款規定所公告之地價；土地公告現
    值則係直轄市及縣（市）政府依同條例第46條規定每年所公
    告之土地現值，除在舉辦規定地價或重新規定地價之當年，
    公告地價與公告現值相同外，其餘年度之公告地價與公告現
    值未盡相同，自非不得以政府機關逐年檢討調整之公告現值
    為核定訴訟標的價額之參考。於拆屋還地事件之訴訟標的係
    以土地之價額為準，法院若未命鑑定訴訟標的之價額，自得
    以原告起訴時為訴訟標的物之土地當期公告現值為交易價額
    ，核定訴訟標的價額（最高法院100年度台抗字第683號裁定
    意旨參照）。
二、經查，被上訴人於原法院起訴請求：㈠上訴人武韡（下逕稱
    其名）應將坐落臺北市○○區○○段○○段000地號、505-1地號土
    地（下分稱系爭505、505-1地號土地）上，門牌號碼臺北市
    ○○區○○街000巷00號建物之增建圍牆及雨遮、鐵門、圍牆上
    的排水管等增建物拆除，並將所占用如原判決所附臺北市松
    山地政事務所土地複丈成果圖（下稱附圖）所示B1面積9.8
    平方公尺、B2面積3平方公尺之土地騰空返還予被上訴人及
    全體共有人。㈡上訴人楊雪娥（下逕稱其名）應將系爭505-1
    地號土地上，門牌號碼臺北市○○區○○街00巷00號4樓之1建物
    鐵窗4個、雨遮4個、冷氣及其雨遮2個，及排水管等增建物
    拆除，並將所占用如附圖所示G1面積0.84平方公尺、G2面積
    0.55平方公尺、G3面積1.75平方公尺之土地騰空返還予原告
    及全體共有人。㈢武韡應給付被上訴人新臺幣（下同）24萬6
    ,516元，及其中1萬9,964元部分自起訴狀繕本送達翌日起，
    其中22萬6,552元部分自109年9月22日起，均至清償日止，
    按年息5％計算之利息；並自起訴狀繕本送達翌日起至騰空返
    還之日止，按月給付被上訴人4,259元。㈣楊雪娥應給付被上
    訴人6萬0,474元，及其中1萬9,964元部分自起訴狀繕本送達
    翌日起，其中4萬0,510元部分自109年10月14日起，均至清
    償日止，按年息5％計算之利息；並自起訴狀繕本送達翌日起
    至騰空返還之日止，按月給付被上訴人1,045元（至被上訴
    人於原審起訴請求共同被告李黃阿乍、蕭麗春、蕭慶龍、許
    菀恬、吳宜蓉、陳宏泰《下合稱李黃阿乍等5人》分別拆除增
    建物、返還占有部分土地並給付相當於租金之不當得利部分
    ，未經上訴繫屬本院，不予贅述）。依前揭說明，上開㈠、㈡
    聲明之訴訟標的價額應以系爭土地如附圖所示B1、B2、G1、
    G2、G3遭占用部分土地之交易價額核定之，至上開㈢、㈣聲明
    ，為附帶請求相當於租金之不當得利，不併算其價額。而系
    爭505、505-1地號土地於起訴時公告現值均為23萬9,000元
    （見原審卷㈠第23-25頁），武韡所占用之B1面積9.8平方公
    尺、B2面積3平方公尺，楊雪娥所占用之G1面積0.84平方公
    尺、G2面積0.55平方公尺、G3面積1.75平方公尺，則被上訴
    人起訴請求上訴人排除侵害等之第一審訴訟標的價額為380
    萬9,660元【計算式：（9.8㎡＋3㎡＋0.84㎡＋0.55㎡＋1.75㎡）×239
    ,000＝3,809,660】，應徵第一審裁判費3萬8,719元。扣除被
    上訴人已繳納第一審裁判費1萬0,835元【計算式：被上訴人
    繳納第一審裁判費2萬9,413元（見原審卷㈠第3頁）×被上訴
    人起訴請求上訴人占用部分之訴訟標的價額3,809,660元÷如
    附表所示全部訴訟標的價額1,034萬1,530元＝10,835，小數
    點以下四捨五入】，尚欠第一審裁判費2萬7,884元未據繳納
    （至被上訴人請求李黃阿乍等5人排除侵害等部分，因未繫
    屬本院，該部分未繳足之第一審裁判費應由原法院另為處理
    ）。茲命被上訴人於收受本裁定正本7日內補正，逾期未補
    正，本院依法辦理。爰裁定如主文。
中　　華　　民　　國　　111 　年　　3 　　月　　24　　日
                  民事第二十二庭
                      審判長法  官  張靜女
                            法  官  范明達
                            法  官  葉珊谷
正本係照原本作成。
不得抗告。
中　　華　　民　　國　　111 　年　　3 　　月　　24　　日

                            書記官  陳玉敏
  
附表：
編號 被上訴人起訴聲明 占有部分土地起訴時價值 （新臺幣） 備註 1 被告李黃阿乍應將坐落臺北市○○區○○段○○段000地號、505-1地號土地上，門牌號碼臺北市○○區○○街00巷00號建物之增建圍牆及其門、雨遮、共用水錶馬達插座、瓦斯管線及瓦斯錶、水龍頭及水管線等增建物拆除，並將所占用如附圖所示A3面積5.1平方公尺、A4面積0.87平方公尺之土地騰空返還予原告及全體共有人。 1,426,830元 占有面積：5.1㎡＋0.87㎡＝5.97㎡ 同區段505、505-1地號土地起訴時公告現值：239,000元/㎡（見原審卷㈠第23-25頁） 計算式：5.97×239,000＝1,426,830 2 被告李黃阿乍應將坐落臺北市○○區○○段○○段000地號、506-1地號土地上，門牌號碼臺北市○○區○○街00巷00號建物之增建圍牆及其門、雨遮、共用插座、瓦斯管線及瓦斯錶、水龍頭及水管線等增建物拆除，並將所占用如附圖所示A1面積1.82平方公尺、A2面積0.26平方公尺之土地騰空返還予原告。 497,120元 占有面積：1.82㎡＋0.26㎡＝2.08㎡ 同區段506、506-1地號土地起訴時公告現值：239,000元/㎡（見原審卷㈠第27-29頁） 計算式：2.08×239,000＝497,120 3 被告蕭麗春、蕭慶龍應將坐落臺北市○○區○○段○○段000地號、505-1地號土地上，門牌號碼臺北市○○區○○街00巷00號2樓建物之鐵窗、雨遮暨延伸的管線（瓦斯管與排水管）、共用水錶馬達插座、瓦斯管線及瓦斯錶等增建物拆除，並將所占用如附圖所示C3面積5.18平方公尺、C4面積0.97平方公尺之土地騰空返還予原告及全體共有人。 1,469,850元 占有面積：5.18㎡＋0.97㎡＝6.15㎡ 同區段505、505-1地號土地起訴時公告現值：239,000元/㎡（見原審卷㈠第23-25頁） 計算式：6.15×239,000＝1,469,850 4 被告蕭麗春、蕭慶龍應將坐落臺北市○○區○○段○○段000地號、506-1地號土地上，門牌號碼臺北市○○區○○街00巷00號2樓建物之鐵窗、雨遮暨延伸的管線（瓦斯管與排水管）、共用插座、瓦斯管線及瓦斯錶等增建物拆除，並將所占用如附圖所示C1面積1.82平方公尺、C2面積0.28平方公尺之土地騰空返還予原告。 501,900元 占有面積：1.82㎡＋0.28㎡＝2.1㎡ 同區段506、506-1地號土地起訴時公告現值：239,000元/㎡（見原審卷㈠第27-29頁） 計算式：2.1×239,000＝501,900 5 被告許菀恬應將坐落臺北市○○區○○段○○段000地號、505-1地號土地上，門牌號碼臺北市○○區○○街00巷00號3樓建物之鐵窗、雨遮暨延伸的管線、共用水錶馬達插座等增建物拆除，並將所占用如附圖所示E1面積2.77平方公尺、E2面積0.11平方公尺之土地騰空返還予原告及全體共有人。 688,320元 占有面積：2.77㎡＋0.11㎡＝2.88㎡ 同區段505、505-1地號土地起訴時公告現值：239,000元/㎡（見原審卷㈠第23-25頁） 計算式：2.88×239,000＝688,320 6 被告吳宜蓉應將坐落臺北市○○區○○段○○段000地號、505-1地號土地上，門牌號碼臺北市○○區○○街00巷00號4樓建物之鐵窗、雨遮、冷氣機，及頂加蓋部分之雨遮2個、屋頂鐵皮、3台室外冷氣機及其鐵架、延伸管線、共用水錶馬達插座等增建物拆除，並將所占用如附圖所示F1面積2.77平方公尺、F2面積0.29平方公尺、H2面積2.82平方公尺之土地騰空返還予原告及全體共有人。 1,405,320元 占有面積：2.77㎡＋0.29㎡＋2.82㎡＝5.88㎡ 同區段505、505-1地號土地起訴時公告現值：239,000元/㎡（見原審卷㈠第23-25頁） 計算式：5.88×239,000＝1,405,320 7 被告吳宜蓉應將坐落臺北市○○區○○段○○段00000地號土地上，門牌號碼臺北市○○區○○街00巷00號4樓建物之鐵窗、雨遮、冷氣機，及頂加蓋部分之雨遮2個、屋頂鐵皮、3台室外冷氣機及其鐵架、延伸管線、共用插座等增建物拆除，並將所占用如附圖所示H1面積0.82平方公尺之土地騰空返還予原告。 195,980元 占有面積：0.82㎡ 同區段506-1地號土地起訴時公告現值：239,000元/㎡（見原審卷㈠第29頁） 計算式：0.82×239,000＝195,980 8 被告武韡應將坐落臺北市○○區○○段○○段000地號、505-1地號土地上，門牌號碼臺北市○○區○○街000巷00號建物之增建圍牆及雨遮、鐵門、圍牆上的排水管等增建物拆除，並將所占用如附圖所示B1面積9.8平方公尺、B2面積3平方公尺之土地騰空返還予原告及全體共有人。 3,059,200元 占有面積：9.8㎡＋3㎡＝12.8㎡ 同區段505、505-1地號土地起訴時公告現值：239,000元/㎡（見原審卷㈠第23-25頁） 計算式：12.8×239,000＝3,059,200 9 被告陳宏泰應將坐落臺北市○○區○○段○○段00000地號土地上，門牌號碼臺北市○○區○○街00巷00號2樓之1建物之鐵窗4個、雨遮4個、2台冷氣機暨其雨遮等增建物拆除，並將所占用如附圖所示D1面積0.26平方公尺、D2面積0.57平方公尺、D3面積0.36平方公尺、D4面積0.26平方公尺之土地騰空返還予原告及全體共有人。 346,550元 占有面積：0.26㎡＋0.57㎡＋0.36㎡＋0.26㎡＝1.45㎡ 同區段505-1地號土地起訴時公告現值：239,000元/㎡（見原審卷㈠第25頁） 計算式：1.45×239,000＝346,550 10 被告楊雪娥應將坐落臺北市○○區○○段○○段00000地號土地上，門牌號碼臺北市○○區○○街00巷00號4樓之1建物鐵窗4個、雨遮4個、冷氣及其雨遮2個，及排水管等增建物拆除，並將所占用如附圖所示G1面積0.84平方公尺、G2面積0.55平方公尺、G3面積1.75平方公尺之土地騰空返還予原告及全體共有人。 750,460元 占有面積：0.84㎡＋0.55㎡＋1.75㎡＝3.14㎡ 同區段505-1地號土地起訴時公告現值：239,000元/㎡（見原審卷㈠第25頁） 計算式：3.14×239,000＝750,460 11 被告李黃阿乍應給付原告16萬7,227元，及其中4萬6,004元部分自起訴狀繕本送達翌日起，其中12萬1,223元部分自109年9月22日起，均至清償日止，按年息5%計算之利息；並自起訴狀繕本送達翌日起至騰空返還之日止，按月給付原告2,889元。  依民事訴訟法第77條之2第2項規定，不併算其價額  12 被告蕭麗春、蕭慶龍應給付原告17萬1,195元，及其中4萬6,004元部分自起訴狀繕本送達翌日起，其中12萬5,191元部分自109年9月22日起，均至清償日止，按年息5%計算之利息；並自起訴狀繕本送達翌日起至騰空返還之日止，按月給付原告2,957元。   13 被告許菀恬應給付原告5萬5,466元，及其中4萬6,004元部分自起訴狀繕本送達翌日起，其中9,462元部分自109年9月22日起，均至清償日止，按年息5%計算之利息；並自起訴狀繕本送達翌日起至騰空返還之日止，按月給付原告958元。   14 被告吳宜蓉應給付原告13萬3,842元，及其中4萬6,004元部分自起訴狀繕本送達翌日起，其中3萬3,528元部分自109年9月22日起，其中5萬4,310元部分自110年10月4日起，均至清償日止，按年息5%計算之利息；並自起訴狀繕本送達翌日起至騰空返還之日止，按月給付原告1,956元。   15 被告武韡應給付原告24萬6,516元，及其中1萬9,964元部分自起訴狀繕本送達翌日起，其中22萬6,552元部分自109年9月22日起，均至清償日止，按年息5%計算之利息；並自起訴狀繕本送達翌日起至騰空返還之日止，按月給付原告4,259元。   16 被告陳宏泰應給付原告2萬7,925元，及其中1萬9,964元部分自起訴狀繕本送達翌日起，其中7,961元部分自110年4月25日到院之民事更正聲明狀繕本送達翌日起，均至清償日止，按年息5%計算之利息；並自起訴狀繕本送達翌日起至騰空返還之日止，按月給付原告482元。   17 被告楊雪娥應給付原告6萬0,474元，及其中1萬9,964元部分自起訴狀繕本送達翌日起，其中4萬0,510元部分自109年10月14日起，均至清償日止，按年息5%計算之利息；並自起訴狀繕本送達翌日起至騰空返還之日止，按月給付原告1,045元。   18 原告願供擔保，請准宣告假執行。   共計  1,034萬1,530元